最高法院刑事判決　　　　　　　　　　　　　　　八十八年度台上字第六七二五號
　　上　訴　人　甲○○　男
右上訴人因違反毒品危害防制條例案件，不服台灣高等法院台南分院中華民國八十八
年六月十五日第二審更審判決（八十八年度重上更(三)字第一六○號，起訴案號：台灣
台南地方法院檢察署八十六年度營偵字第一一二四號），提起上訴，本院判決如左：
    主  文
原判決撤銷，發回台灣高等法院台南分院。
    理  由
本件原判決認定：上訴人甲○○基於意圖營利之概括犯意，自民國八十五年八、九月
間起，連續在台南縣新營市一帶，先後販賣毒品海洛因予林義宗共四十次，價格為新
台幣（下同）二千元、三千元、五千元或一萬元不等（價格一萬元者一次，五千元共
三次，三千元共十五次，二千元共二十一次，四十次合計販毒所得為十一萬二千元）
，雙方連絡交易方法多由林義宗主動打甲○○所使用之000000000號呼叫器
約定交易之時間、地點、數量（因林義宗購買毒品後，未曾再秤重量，致無法得悉每
次所購得之數量）、價格，偶而則由甲○○去電林義宗之家中詢問林義宗是否欲購買
海洛因，而甲○○有時亦會騎白色機車（車號英文字母不詳，末三位數字為二九六號
）到達約定交易之地點向林義宗取得價金後，即將海洛因交付林義宗，或有時由甲○
○告知林義宗海洛因放置之地點，由林義宗自行前往取出，甲○○嗣又於八十六年五
月二十日十一時三十分許，駕駛汽車至台南縣新營市台南縣立文化中心附近，販賣價
格一萬元之海洛因一包予林義宗（此次為甲○○第四十一次販賣毒品予林義宗），嗣
因林義宗於八十六年五月二十日十三時許為警查獲後供出其所施用毒品海洛因係向甲
○○所購得，並由林義宗於同日十六時餘打電話給甲○○佯稱要向其再購買五千元之
毒品海洛因（此時警方在旁監視），並約在台南縣新營市○○路台南縣立文化中心見
面，警方乃於同日十六時三十分許，在台南縣新營市○○路台南縣立文化中心前查獲
甲○○（因甲○○販賣毒品給林義宗時，會先將毒品丟棄在附近交易地點，等到向林
義宗收取交易金錢後，再叫林義宗自己去丟棄毒品之處拿毒品，本次甲○○出面經警
查獲時因極力否認有販賣毒品，致未能當場查扣到毒品），並扣得林義宗於八十六年
五月二十日十一時三十分許向甲○○購得之毒品海洛因一小包（驗餘淨重一‧○六公
克）等情。因而撤銷第一審關於上訴人甲○○部分之科刑判決，改判論該上訴人以連
續販賣毒品罪，判處無期徒刑，宣告褫奪公權終身，販賣毒品所得十一萬二千元諭知
沒收，雖非無見。惟按刑法上所謂連續犯，係指一次即可成罪之行為，而以概括之犯
意，數次反覆為之者而言。故其每次行為，應屬可分，須分別予以認定，然後依刑法
第五十六條論以一罪，方屬適法。本件原判決就上訴人甲○○前四十次之販賣毒品行
為部分，僅籠統記載，上訴人基於意圖營利之概括犯意，自八十五年八、九月間起，
連續在台南縣新營市一帶，先後販賣毒品海洛因予林義宗共四十次，價格分別為二千
元（共二十一次）、三千元（共十五次）、五千元（共三次）或一萬元（一次）不等
，合計販毒所得為十一萬二千元（原判決誤載為十萬二千元）等情。而於上訴人每次
究各於何時，販賣若干數量之毒品予林義宗，並未詳細調查，在事實欄明白記載，依
首開說明，自不足資為適用法令之依據，難謂無適用法則不當之違背法令。本院前次
發回意旨，已經指明。本次更審判決雖以林義宗於原審調查中證稱：因購買太多次，
買來後未曾再秤重量，因此無法知悉每次購買毒品之數量等語，因以究竟林義宗係何
時向上訴人購買毒品之數量若干，應已無法再查悉為由，仍僅憑證人林義宗所為籠統
之證詞，認定上訴人有前開四十次之販賣毒品犯行。但查刑事訴訟法第一百五十四條
明揭裁判證據主義之宗旨，該條所謂證據，係指合法之積極證據，就犯罪事實能為具
體之證明者而言。而所稱事實，不僅指犯罪行為而言，即犯罪之時、日、處所、態樣
、結果等，舉凡關乎犯罪構成要素或資以辨別犯罪同一性之事項，均包括在內。本件
證人林義宗就上訴人前四十次販賣毒品之陳述，既不能就其每次犯罪之時間、販賣之
數量及販賣之價格，依序為明確之指證，則能否執該部分含糊之證言資為該四十次犯
罪事實之具體證明，饒堪研求。原審見未及此，遽行判決，自嫌證據上理由不備。上
訴意旨，執以指摘，非無理由，應認原判決仍有撤銷發回之原因。又本件係毒品危害
防制條例公布施行前繫屬之案件，依程序從新之原則，應依修正後之法定程序終結之
，附此明。
據上論結，應依刑事訴訟法第三百九十七條、第四百零一條，判決如主文。
中      華      民      國    八十八    年     十一     月    二十五    日
                              最高法院刑事第四庭
                                  審判長法官  黃  劍  青
                                        法官  劉  敬  一
                                        法官  林  增  福
                                        法官  邵  燕  玲
                                        法官  石  木  欽
      右正本證明與原本無異
                                              書  記  官
中      華      民      國    八十八    年     十二     月      二      日
                                                                        Ｂ
